【裁判字號】    97,聲,1212
【裁判日期】    970630
【裁判案由】    聲請定易服勞役之折算標準
【裁判全文】
臺灣彰化地方法院刑事裁定              97年度聲字第1212號
聲  請  人  臺灣彰化地方法院檢察署檢察官
受  刑  人  甲○○
上列聲請人因受刑人違反槍砲彈藥刀械管制條例等案件，聲請定
易服勞役之折算標準，本院裁定如下：
    主  文
甲○○所犯持有衝鋒槍罪所處有期徒刑陸年陸月，併科罰金新臺
幣貳佰萬元，罰金如易服勞役，以罰金總額與陸個月之日數比例
折算壹日。
    理  由
一、聲請意旨略以：受刑人甲○○因犯持有衝鋒槍罪及共同連續
    殺人未遂罪2 罪，經本院92年度重訴字第11號刑事判決，就
    持有衝鋒槍罪判處有期徒刑6 年6 月，併科罰金新臺幣2 百
    萬元，共同連續殺人未遂部分判處有期徒刑9 年，定應執行
    刑有期徒刑15年，併科罰金新臺幣2 百萬元。其中持有衝鋒
    槍罪部分業於民國96年10月30日撤回上訴確定，其中併科罰
    金部分並未諭知易服勞役之折算標準。茲應先就持有衝鋒槍
    罪所處有期徒刑6 年6 月及併科罰金新臺幣2 百萬元予以執
    行，為期執行易服勞役時有所依據，爰依刑事訴訟法第309
    條第3 款，聲請裁定諭知易服勞役之折算標準等語。
二、按94年2 月2 日修正公布，自95年7 月1 日施行之刑法第2
    條第1 項規定，行為後法律有變更者，適用行為時之法律。
    但行為後之法律有利於行為人者，適用最有利於行為人之法
    律，係採從舊從輕之原則。而所謂「法律有變更」，係指足
    以影響行為之可罰性範圍及其法律效果之法律修正而言，易
    服勞役之折算標準及期限涉及裁量權之行使，係屬科刑規範
    事項，其折算標準於裁判時並應於主文內諭知，與一般純屬
    執行之程序有別，是如新舊法對易服勞役之折算標準及期限
    各有不同時，自應依上開規定，比較適用最有利於行為人之
    法律。而比較時應就罪刑有關之共犯、未遂犯、想像競合犯
    、牽連犯、連續犯、結合犯，以及累犯加重、自首減輕暨其
    他法定加減原因與加減例等一切情形，綜其全部罪刑之結果
    而為比較，再整個適用有利於行為人之法律處斷（最高法院
    24年上字第4634號、27年上字第2615號判例及95年度第8 次
    刑事庭會議決議一之(四)參照），但此之所謂整個適用，係指
    與罪刑有關之本刑而言，不包括易刑處分，事關刑罰執行之
    易刑處分，仍應分別適用最有利於行為人之法律。易言之，
    倘所處之主刑有罰金易服勞役之情形時，關於易服勞役部分
    應以「宣告刑」為準據，分別為新舊法有利、不利之比較，
    依刑法第2 條第1 項從舊從輕原則定其易刑之折算標準（參
    見最高法院96年度臺非字第277 號判決）。查被告行為時之
    刑法第42條第2 項、第3 項係規定：「易服勞役以（銀元）
    1 元以上3 元以下折算1 日。但勞役期限不得逾6 個月」、
    「罰金總額折算逾6 個月之日數者，以罰金總額與6 個月之
    日數比例折算」。而被告行為時易服勞役之折算標準，業據
    刑法修正前之罰金罰鍰提高標準條例第2 條前段規定，就其
    原定數額提高為1 百倍折算1 日。另現行法規所定貨幣單位
    折算新台幣條例第2 條又規定：「現行法規所定金額之貨幣
    單位為圓、銀元或元者，以新台幣元之3 倍折算之。」準此
    ，本件被告行為時之易服勞役折算標準，本應以銀元1 百元
    、2 百元、3 百元即新台幣3 百元、6 百元、9 百元折算1
    日。惟95年7 月1 日修正施行之刑法第42條第3 項、第5 項
    則規定：「易服勞役以新台幣1 千元、2 千元或3 千元折算
    1 日，但勞役期限不得逾1 年」、「罰金總額折算逾1 年之
    日數者，以罰金總額與1 年之日數比例折算」。經就對受刑
    人甲○○所處併科罰金比較新舊法易服勞役折算標準之結果
    ，應以修正前刑法第42條第3 項之規定較有利於受刑人。
三、查本件聲請人所主張之事由，有本院92年度重訴字第11號刑
    事判決、臺灣高等法院被告前案紀錄表各1 份在卷可憑。經
    核聲請人之聲請，於法並無不合，應予准許，爰裁定如主文
    。
四、依刑事訴訟法第220 條，修正前刑法第42條第3 項，裁定如
    主文。
中    華    民    國    97    年    6     月    30    日
                  刑事第一庭    法  官  胡宜如
以上正本證明與原本無異。
如不服本裁定，應於送達後5日向本院提出抗告狀。
中    華    民    國    97    年    6     月    30    日
                                書記官  蕭秀吉


司法院資訊處製作；財團法人民間司法改革基金會備份。
